臺灣臺中地方法院刑事判決　　　　　　　 96年度易字第386號
公　訴　人　臺灣臺中地方法院檢察署檢察官
被　　　告　乙○○
上列被告因詐欺案件，經檢察官提起公訴（九十五年度偵字第二
○四八一號），及移送併辦（九十五年度偵字第二四五五八號）
，本院判決如下：
    主    文
乙○○幫助意圖為自己不法之所有，以詐術使人將本人之物交付
，處有期徒刑肆月，如易科罰金，以新臺幣壹仟元折算壹日。
    犯罪事實
一、乙○○可預見一般人收取他人金融帳戶使用常與財產犯罪密
    切相關，且取得他人存摺之目的在於收取贓款及掩飾犯行不
    易遭人追查，又對於提供帳戶雖無引發他人萌生犯罪之確信
    ，但仍以縱若有人持以犯罪亦無違反其本意之幫助犯意，於
    民國九十五年六月五日至同年七月十一日間之某時，在不詳
    地點，將其所有中華郵政股份有限公司臺中市南屯郵局之存
    摺（帳號：00000000000000號）、提款卡、
    密碼，提供予不詳之成年人，以此方式幫助他人犯罪。未幾
    ，上開郵局帳戶、提款卡、密碼等物，便由不詳成年人等（
    下稱不詳人等）使用，而不詳人等竟基於意圖為自己不法所
    有之犯意聯絡，分別為下列行為：
  (一)不詳人等於九十五年七月初，推由其中一人撥打電話予甲○○，自稱係宏達公司客服人員，向甲○○謊稱其獲得慈善晚
    會八十萬元獎金，如要領獎就要先繳交稅金，使甲○○陷於
    錯誤，而於同年月十一日、同年月十二日，到花蓮縣花蓮市
    ○○路郵局，接續匯款新臺幣（下同）七萬元、八萬元至上
    開乙○○郵局帳戶。甲○○嗣後始知受騙而報警處理。
  (二)不詳人等於九十五年七月十三日，推由其中一人撥打電話予
    丙○○，自稱「陳麗紅」，向丙○○謊稱其獲得八十萬元獎
    金，要求丙○○打電話找會計「張淑芬」，丙○○即依指示
    打電話予「張淑芬」，「張淑芬」向丙○○訛稱須捐款買愛
    心電漿電視，使丙○○陷於錯誤，而於同年日中午十二時五
    十四分許，到臺中縣太平市宜欣郵局，匯款九萬一千元至上
    開乙○○郵局帳戶。丙○○嗣後始知受騙而報警處理。
二、案經臺中市警察局第四分局報請臺灣臺中地方法院檢察署檢
    察官偵查起訴，及臺中縣警察局清水分局報請臺灣臺中地方
    法院檢察署檢察官移送併辦。
    理    由
一、按被告以外之人於審判外之言詞或書面陳述，除法律有規定
    者外，不得作為證據；又被告以外之人於審判外之陳述，雖
    不符前四條之規定，而經當事人於審判程序同意作為證據，
    法院審酌該言詞陳述或書面陳述作成時之情況，認為適當者
    ，亦得為證據，刑事訴訟法第一百五十九條第一項及第一百
    五十九條之五第一項分別定有明文。查被告乙○○於本院準
    備程序及審理時均對被害人甲○○、丙○○之警詢筆錄表示
    沒有意見（參見本院卷第一九、三五頁），顯係同意做為證
    據，且本院審酌各該警詢筆錄作成時之情況，亦認為適當，
    則依刑事訴訟法第一百五十九條之五第一項之規定，為傳聞
    法則之例外，有證據能力，本院自得引為判決之依據，合先
    敘明。
二、訊據被告固不否認上開郵局帳戶為其所申請開立，惟矢口否
    認有何幫助詐欺犯行，辯稱：上開帳戶存摺、提款卡係於九
    十五年六月十三日，在伊家中遭竊，伊父親有去報案云云。
    惟查：
  (一)被害人甲○○、丙○○受不詳人等詐騙，以致陷於錯誤，而
    於前揭時間，分別匯款至被告所有之上開帳戶等情，業據被
    害人甲○○、丙○○分別於警詢中指述綦詳，並為被告所不
    爭執，且有被害人甲○○提出之郵政國內匯款執據二紙，及
    被告所有上開帳戶之開戶資料及客戶歷史交易清單各一份等
    資料在卷可憑，足見被告所有之上開帳戶確為不詳人等用來
    掩飾詐欺犯罪之出入帳戶。
  (二)被告於警詢中辯稱：上開帳戶之存摺、提款卡係於九十五年
    七月十七日才發現遺失，何時遺失伊不清楚云云（參見臺中
    市警察局第四分局卷第三頁），惟被告於本院審理時辯稱：
    伊上開帳戶存摺、提款卡放在伊房間抽屜內，於十三日或十
    四日早上，伊回家時，伊抽屜及房間很亂，伊問父親有無動
    過伊房間，伊父親說家裏遭小偷，伊有查驗伊失竊物品，沒
    有發現伊郵局存摺、提款卡不見云云（參見本院卷第三八、
    三九頁），則被告既於九十五年六月十三日或十四日已知其
    房間遭竊賊入侵，抽屜遭人翻亂，又有清點其房內財物損失
    ，怎會未發現其上開帳戶之存摺、提款卡遭竊；且被告已於
    九十五年六月十三日或十四日知其家中失竊，卻未於同年七
    月十七日警方第一次詢問時提出家中失竊抗辯，反說不知何
    時遺失云云，亦非無疑；再者，被告提出之報案三聯單一紙
    ，只能證明被告父親於九十五年六月十三日向警方報案該日
    家中失竊，而被告父親於報案時製作之警詢筆錄中，對於失
    竊物品，亦未提及被告所有之上開帳戶存摺、提款卡、密碼
    失竊乙節，實無法證明被告上開郵局存摺、提款卡、密碼於
    該日失竊。又上開帳戶於九十五年六月十三日時，其內並無
    存款，該帳戶顯無經濟價值，竊賊怎會竊取之，是被告事後
    辯稱上開郵局存摺、提款卡、密碼於九十五年六月十三日在
    家中失竊云云，顯係飾卸之詞，不足採信。
  (三)被告於本院審理時辯稱：伊開立郵局帳戶是為了存錢，伊當
    時是在做粗工，一天九百元至一千元，當天工作當天領現金
    云云（參見本院卷第三七頁），然被告除於九十五年五月三
    十日開立上開郵局帳戶時，存入一百元後，即未存入任何款
    項，此有客戶歷史交易清單一份在卷可稽，且被告又於九十
    五年六月五日將申設帳戶時所存入之一百元提領，其所為顯
    與被告自稱存錢目的顯不相符；被告又辯稱：因為伊花費很
    大，所以提領這一百元云云（參見本院卷第三八頁），被告
    既然收支入不敷出，何須開立郵局帳戶存錢？是被告辯稱開
    立郵局帳戶要存錢云云，顯不實在。被告復辯稱：申請語音
    系統是為了方便查詢餘額云云（參見本院卷第三九頁），惟
    被告自申請帳戶時起，均未有款項存入，有何查詢餘額之必
    要，被告所辯顯與客觀事實不符，足見被告申設帳戶目的並
    非為了存款，且依卷附之客戶歷史交易清單上記錄，被告申
    設帳戶時同時申請語音系統，在未存入任何款項之情形下，
    又將帳戶內僅有之一百元提領，之後該帳戶即有被害人遭詐
    騙之款項存入，實係詐欺出入帳戶之標準模式，被告辯稱未
    將帳戶交予他人使用，顯非可採。再者，從事詐欺之人並不
    會以遺失或遭竊之帳戶來做為詐騙被害人之出入帳戶，因一
    旦失主至金融機構辦理掛失止付，從事詐欺之人將無法提領
    詐得金額，豈非白忙一場，且詐欺集團若未得原帳戶所有人
    同意而加以使用，則詐得金額亦有可能被原帳戶所有人提領
    一空，益見被告辯稱失竊云云，要難採信，被告應係將上開
    帳戶存摺、提款卡提供予不詳之成年人，並告知提款卡密碼
    ，方合情理。
  (四)按刑法上之故意，可分為直接故意與不確定故意（間接故意
    ），所謂「不確定故意」，係指行為人對於構成犯罪之事實
    ，預見其發生而其發生並不違背其本意者，刑法第十三條第
    二項定有明文；且衡諸常情，一般國人向金融機構開設帳戶
    ，並無任何法令限制，若係正當用途，大可光明正大，自行
    申請供己使用，何必向他人收集？再者，帳戶之用途係用來
    存提款項，而存摺、提款卡均係個人重要之物件，並具有一
    定金融交易目的及識別意義，一旦有人收集他人帳戶供作不
    明使用，依一般認知，必是隱身幕後之使用人欲利用人頭帳
    戶掩飾犯行免於遭人追查，自極易於令人有與不法犯罪之目
    的相關之合理懷疑。被告案發時為年滿二十歲具一般社會智
    識經驗之成年人，自應知前揭不詳人等利用上開帳戶作犯罪
    之用，是其對於他人利用上開存摺、提款卡及密碼作為犯詐
    欺罪之出入帳戶等情，能預見其發生且其發生不違背其本意
    ，其有幫助前揭不詳人等利用上開帳戶犯共同詐欺罪之不確
    定故意，允無疑義。
  (五)綜上，本案事證明確，被告犯行洵堪認定，應依法論科。
二、被告基於幫助詐欺之不確定故意，提供上開帳戶之存摺、提
    款卡、密碼予不詳之成年人，作為詐欺所用之出入帳戶，因
    而幫助不詳人等詐欺被害人甲○○、丙○○款項之行為，核
    其所為，係犯刑法第三十條第一項、第三百三十九條第一項
    詐欺取財罪之幫助犯。前揭不詳人等就詐欺取財犯行，有犯
    意聯絡及行為分擔，為共同正犯，惟幫助犯係從犯，從屬正
    犯而成立，刑法上既無「共同幫助」之情，當亦無「幫助共
    同」之可言（司法院廳刑一字第一一○四號函亦同此見解
    ），是本案被告幫助他人犯共同詐欺取財罪，為從犯，爰依
    刑法第三十條第二項規定減輕其刑。因不詳人等詐欺被害人
    甲○○、丙○○之時點在刑法九十五年七月一日修正公布施
    行之後，而幫助犯從屬於正犯，故不論被告交付帳戶之行為
    在刑法修正前或後，均應適用修正後刑法之相關規定，併予
    敘明。被告以一幫助行為，同時侵害多數被害人之財產法益
    ，並觸犯數幫助詐欺取財罪名，為同種想像競合犯，應依刑
    法第五十五條規定，從一罪處斷。公訴人併案部分，與已起
    訴部分為同一事實之實質上一罪關係，本院自得併予審酌。
    爰審酌被告所為嚴重擾亂金融交易秩序及阻礙國家偵查追緝
    之行使，暨其智識、犯罪目的、手段，犯後未能坦承犯行，
    態度欠佳等一切情狀，量處如主文所示之刑，並諭知易科罰
    金之折算標準，以示懲儆。
據上論斷，應依刑事訴訟法第二百九十九條第一項前段，刑法第
三十條第一項、第二項、第三百三十九條第一項、第四十一條第
一項前段、第五十五條，刑法施行法第一條之一第一項、第二項
前段，判決如主文。
中　　華　　民　　國　　96　　年　　5 　　月　　23　　日
                  刑事第十三庭  審判長法  官  李秋娟
                                      法　官  陳得利
                                      法　官  黃裕仁
上正本證明與原本無異。
如不服本判決，應於送達後十日內向本院提出上訴狀（須附繕本
），上訴於臺灣高等法院臺中分院。
                                　　　書記官  王嘉仁
中　　華　　民　　國　　96　　年　　5 　　月　　23　　日
附錄論罪科刑法條
刑法第三百三十九條第一項
意圖為自己或第三人不法之所有，以詐術使人將本人或第三人之
物交付者，處五年以下有期徒刑、拘役或科或併科一千元以下罰
金。
